【裁判字號】    92,交聲,121
【裁判日期】    921226
【裁判案由】    違反道路交通管理處罰條例
【裁判全文】
臺灣宜蘭地方法院交通法庭裁定                    九十二年度交聲字第一二一號
    移 送機 關  臺北市交通事件裁決所
    異  議  人  甲○○
右列受處分人因違反道路交通管理處罰條例事件，對於臺北市交通事件裁決所中華民
國九十二年八月十一日所為之處分（原處分案號：北市裁三字第裁二二－ＡＢＹ六七
六八九四號），聲明異議，本院裁定如左：
    主  文
異議駁回。
    理  由
一、按汽車駕駛人在彎道、坡路、狹路、橋樑、隧道迴車者，處銀元二百元以上六百
    元以下罰鍰（按新臺幣六百元以上至一千八百元以下罰鍰）；又汽車駕駛人，駕
    駛汽車有違反本條例之行為，經交通勤務警察或依法令執行交通稽查任務人員制
    止時，不聽制止或拒絕停車接受稽查而逃逸者，除按各該條規定處罰外，處新臺
    幣三千元以上六千元以下罰鍰，道路交通管理處罰條例第一項第一款、第六十條
    第一項分別定有明文。而違反道路交通管理處罰條例第四十九條及第六十條第一
    項者，各記違規點數一點，道路交通管理處罰條例第第六十三條第一項第一款亦
    定有明文。
二、本件受處分人即異議人甲○○於民國九十二年四月二十三日上午七時三十分許，
    騎乘車牌號碼ＮＰ二─九０一號重型機車，行經臺北市○○路成美橋頭時，逆向
    迴車駛上成美橋，而為臺北市政府警察局內湖分局潭美派出所員警林煥超發現，
    並鳴笛指揮示意其停車受檢，詎受處分人不服從員警指揮受檢即駕車逃逸，員警
    即填製臺北市政府警察局舉發違反道路交通管理事件通知單（以下簡稱「舉發通
    知單」逕行舉發，於九十二年四月二十五日以大宗掛號郵件寄交受處分人。嗣受
    處分人並未依規定自動繳納罰鍰，亦未於舉發通知單上所載之應到案日期前到案
    聽候裁決，原處分機關乃依道路交通管理處罰條例第四十九條第一款、第六十條
    第一項、第六十三條第一項第一款及違反道路交通管理事件統一裁罰標準及處理
    細則之規定，於九十二年八月十一日裁處受處分人罰鍰新臺幣（下同）七千八百
    元，並記違規點數二點，受處分人則依限提出異議。
三、訊據受處分人甲○○固不否認於右揭時間有騎乘該機車行經上述路段，惟矢口否
    認有何橋樑迴車或拒絕停車接受稽查而逃逸之事實，辯稱：伊在接獲裁決書前，
    並未收受舉發通知單，是收受裁決書後才知道有此事，伊當時有經過成美橋，但
    是當時是伊高中停課時間，早上七時左右都會到南港研究院路去接女友，不可能
    於上午七時三十分許在成美橋上違規，印象中當天伊不是行駛成美橋，因為平時
    伊都是走另外一條河堤道路，接上成功橋或南湖大橋上南港，伊的習慣是從新明
    路右轉成美橋，是繞道河堤出去，並不會逆向行駛上成美橋，若走成美橋有違規
    ，只能算是紅燈右轉，並無橋樑迴之情形，且伊沒有看到員警攔停，並沒有拒絕
    停車受檢駕車逃逸之行為云云。經查：
（一）本件違規行為，經證人即臺北市政府警察局內湖分局潭美派出所員警林煥超製
      單舉發後，由該局於九十二年四月二十五日以大宗掛號郵件寄出，並於九十二
      年四月二十八日寄交受處分人，此據證人林煥超證述在卷，並有臺北市政府警
      察局交通警察大隊九十二年十一月十八日北市警交大三字第０九二六七七七０
      二三００號函所附之中華民國大宗掛號函件聯、中華郵政股份有限公司九十二
      年十二月六日九二字第二七九號函附之國內掛號、車報值、保價函件、快捷郵
      件及包裹查單一紙存卷供參，堪信舉發通知單已合法送達於受處分人。
（二）受處分人即異議人甲○○於前揭時間，騎乘車牌號碼ＮＰ二─九０一號重型機
      車，行經臺北市○○路成美橋頭時，逆向迴車上成美橋，而為林煥超發現，並
      鳴笛指示揮示意其停車受檢，但受處分人不服從員警指揮受檢即駕車逃逸等情
      ，經證人林煥超於本院調查中證述在卷，受處分人雖辯稱並無橋樑迴車或不服
      指揮停車受檢之行為，然證人林煥超於本院調查終結證稱：「當天我在成美橋
      上取締交通違規，看到異議人騎乘他的機車，速度很快，我有舉手攔停他的車
      輛，但是異議人騎車靠近我的身邊，並說來不及了，就揚長而去，我看到異議
      人迴車之後，才舉手攔車，但是異議人沒有停車，並表示來不及了，就騎車離
      去，我依據目視記下異議人的車牌號碼，逕行開單告發」、「我認得他（指受
      處分人即異議人），因為異議人是我管區裡面的民眾，所以我確定是異議人騎
      乘機車違規」、「當日有穿著警察制服，早上七點到九點是交通勤務」、「我
      確實認得異議人，他是我管區的民眾」等語（見本院九十二年十一月六日訊問
      筆錄）。而按證人林煥超乃為原處分機關所認定受處分人有前開違規行為之原
      證人，其並到庭在本院以言詞供述受處分人有前開違規事實，本院由其上述證
      述已得有受處分人確有上開違規行為之心證，且於本件卷存證據資料內並無任
      何積極證據足以證明證人林煥超上開證詞係屬虛偽，亦無足以令人顯信林煥超
      之證述為不可採之品性證據或前科證據存在，本院自不得僅以證人係本件開單
      告發之員警而全盤抹煞其在訴訟上所具有之原證人資格。又受處分人所述每日
      上午係沿河堤道路騎車至南港云云，均是其所稱平日騎乘機車之習慣，然並無
      法據此推論其每日實際騎乘機車之路線與狀況均相同，受處分人復未舉出或聲
      請本院調查任何對其有利之證據，以使本院對證人所供述受處分人違規之行為
      產生任何合理之懷疑。況交通警察掣單舉發違反道路交通管理條例所列之違規
      事實，本質上為行政處分，係公務員基於職務上之權力，依法就特定之具體事
      件所為之具公法上效果之單方面行政行為，基於公務員為公法上行為具有公信
      力之原則，該行政行為當可被推定為真正，其據以依法處分之事實認定亦為正
      確無誤。從而，本件受處分人既未能提出證據以資證明其無違規行為，其雖以
      前開情詞為辯，尚難認為可採。是本件事證明確，受處分人有在前揭路段橋樑
      迴車及拒絕停車接受稽查而逃逸之違規行為洵堪認定。原處分機關依前揭道路
      交通管理處罰條例第四十九條第一項第一款、第六十條第一項、第六十三條第
      一項第一款及違反道路交通管理事件統一裁罰標準即處理細則之規定，裁處受
      處分人罰鍰七千八百元，並記違規點數二點，核無違誤。本件受處分人之異議
      為無理由，自應將其異議駁回。據上論斷，應依道路交通案件處理辦法第十九
      條，裁定如主文。
中       華      民     國    九十二     年     十二   月   二十六      日
                                        臺灣宜蘭地方法院交通法庭
                                            法  官  郭  顏  毓
右正本證明與原本無異。
如不服本裁定應於送達後五日內向本院提出抗告狀。(應附繕本)
                                            書記官  莊  淑  茹
中       華      民     國    九十二     年     十二   月   三十        日


司法院資訊處製作；財團法人民間司法改革基金會備份。
